【裁判字號】    97,交聲,2497
【裁判日期】    971027
【裁判案由】    聲明異議
【裁判全文】
臺灣臺中地方法院交通事件裁定        97年度交聲字第2497號
原處分機關  交通部公路總局臺中區監理所豐原監理站
異  議  人
即受處分人  甲○○
上列受處分人因違反道路交通管理處罰條例案件，對於交通部公
路總局臺中區監理所豐原監理站中華民國九十七年九月四日所為
之裁決（豐監稽違字第裁六三－ＨＣ0000000號），聲明
異議，本院裁定如下：
    主  文
異議駁回。
    理  由
一、原處分機關交通部公路總局臺中區監理所豐原監理站係以：
    異議人即受處分人（下稱異議人）甲○○於民國九十七年八
    月十二日十九時十二分許，騎乘車牌號碼KAQ－507號重型機
    車，在臺中縣豐原市○○○路與建成路口，因「闖紅燈（直
    行）、未帶行照，為臺中縣警察局豐原分局頂街派出所員警
    以其有違反道路交通管理處罰條例第五十三條第一項、第十
    四條第二款之規定之行為，掣開中縣警交字第ＨＣ0000
    000號舉發通知單予以舉發，並經原處分機關交通部公路
    總局臺中區監理所豐原監理站依道路交通管理處罰條例第五
    十三條第一項（違反第十四條第二款未帶行車執照部分未據
    異議，詳後述）、第六十三條第一項第三款及違反道路交通
    管理事件統一裁罰基準及處理細則第四十一條、第四十三條
    及第六十七條之規定，以豐監稽違字第裁六三－ＨＣ000
    0000號裁決書裁處受處分人罰鍰新臺幣（下同）一千八
    百元，並記違規點數三點，於法並無不合等語。
二、異議人甲○○聲明異議意旨略以：伊於九十七年八月十二日
    十七時十二分許，騎乘車牌號碼KAQ－507號光陽廠牌重型機
    車，行駛於豐原市○○○路與建成路口（該路口為一Ｔ字路
    口）時，欲自圓環西路左轉建成路，當時伊見一名員警正站
    立於建成路二號門前掣開舉發單，便欲返回待轉區，未料此
    時一名員警從建成路逆向包抄，另一員警在圓環西路包夾，
    硬指伊紅燈直行，由於伊係搭載小孩下課，為不讓小孩受到
    驚嚇，便任由員警填寫違規事項，詎料員警竟於違規事實欄
    填載闖紅燈（直行）及未帶行照，伊遂拒簽，另伊發現該舉
    發通知單並未填載應到案日期，此應係員警心虛所致，請求
    將原處分撤銷云云。
三、按汽車駕駛人，行經有燈光號誌管制之交岔路口闖紅燈者，
    處一千八百元以上五千四百元以下罰鍰；汽車駕駛人有第五
    十三條情形者，除依原條款處罰鍰外，並記違規點數三點，
    道路交通管理處罰條例第五十三條第一項、第六十三條第一
    項第三款分別定有明文。
四、經查：
  (一)異議人甲○○於九十七年八月十二日十九時十二分許，騎乘
    車牌號碼KAQ－507號重型機車，行經臺中縣豐原市○○○路
    與建成路口時，有「闖紅燈（直行）、未帶行照」之違規行
    為，而為臺中縣警察局豐原分局頂街派出所員警當場攔檢舉
    發，固有中縣警交字第ＨＣ0000000號舉發違反道路
    交通管理事件通知單一紙在卷可稽；惟查，本件舉發通知單
    違規事實欄所載之異議人違規事實有上開闖紅燈（直行）、
    未帶行照等二項，然裁決書之舉發違規事實欄僅載明異議人
    違規事實為「駕車行經有燈光號誌管制之交岔路口闖紅燈」
    ，並未就異議人未隨車攜帶行車執照部分裁決，此經本院電
    詢原處分機關，原處分機關回覆以「異議人未帶行車執照部
    分業經異議人繳納罰鍰，另行掣單結案，異議人復未就未帶
    行車執照部分向本站申訴」等語，此有本院九十七年十月二
    十三日電話紀錄表及違規查詢報表各一份附卷可查，是本件
    異議人應僅就其闖紅燈（直行）之違規事實部分向本院聲明
    異議，合先敘明。
  (二)異議人甲○○雖辯稱其行經圓環西路與建成路口時，欲自圓
    環西路左轉建成路，當時因見一名員警正站立於建成路二號
    門前掣開舉發單，便欲返回待轉區，此時卻遭員警包夾等語
    ；然查，舉發員警當日執行巡邏勤務，於十九時二分許行經
    建成路至圓環西路口時（舉發員警所在方向路口燈號為綠燈
    ），見異議人係由圓環西路紅燈穿越建成路後直行（南往北
    ），而異議人當時係行駛圓環西路內側車道，舉發員警騎乘
    機車至異議人側邊鳴笛示意，請異議人於路旁受檢，雙方係
    停置於建成路與圓環西路口前方約十五公尺，此有臺中縣警
    察局豐原分局九十七年十月七日中縣豐警交字第０九七００
    ０六四五一號函檢附之舉發員警職務報告書、異議人行車路
    線說明圖例、違規地點照片等件在卷可按，足認異議人當時
    行進方向係由圓環西路直行，經圓環西路與建成路口時，闖
    越該路口紅燈，並經該路口約十五公尺後，在圓環西路七八
    號前為警攔停舉發，是以，異議人確有闖紅燈（直行）之違
    規事實已至為明顯。且衡以交通警員製單舉發違反道路交通
    管理處罰條例所列之違規事實，本質上為行政處分，係公務
    員基於職務上權力，依法就特定之具體事件所為具有公法上
    效果之單方行政行為，基於公務員為公法上行為具有公信力
    之原則，該行政處分當可被推定為真正，其據以依法處分之
    事實認定亦為正確無誤，本此公信原則，乃立法者賦予行政
    機關制定違反道路交通事件統一裁罰標準及處理細則，使值
    勤警員得當機處分以維護交通秩序、安全之行政目的，反之
    ，若謂公務員一切行政行為均需預留證據以證其實，則國家
    行政勢必窒礙難行，據此，刑事訴訟法就犯罪證據有關之規
    定中，與行政秩序罰之交通違規裁罰本旨不合之部分，自不
    在準用之列。本件現場舉發員警與異議人素昧平生，並無仇
    隙，衡情當無設詞攀誣、濫予舉發之理；本件既無任何證據
    足證警員有捏造事實、違法取締之情事，則執勤警員本其維
    護交通秩序、安全職責所為之舉發，自應受到合法、正確之
    推定。況酌以異議人於聲明異議狀亦自承其當時因見一名員
    警正站立於建成路二號門前掣開舉發單，便欲返回待轉區等
    語，再觀以卷附之違規地點照片所示機車代轉區劃設位置，
    亦足徵異議人確已越過該路口停止線，並闖越第一處紅燈號
    誌無疑，異議人空言質疑員警舉發之正確性，復未提出其未
    闖越紅燈之其他有利證據供本院審酌，其所辯自不足採。
  (三)另異議人復稱舉發通知單未填載應到案日期等語；然查，填
    製通知單，應到案日期應距舉發日十五日，違反道路交通管
    理事件統一裁罰基準及處理細則第十五條固有明文，但依同
    法第二條第二項之違反道路交通管理事件統一裁罰基準表，
    及同細則第四十四條規定可知，違反道路交通管理事件之裁
    罰標準，係以當事人接到舉發通知單後，「有無逾越到案日
    期繳納罰鍰及到案與否」，為設定裁決罰鍰數額之唯一準據
    ，基此，行為人有無於到案日期前繳交罰鍰與到案與否，對
    於行為人究應處以法定最低額或法定最高額罰鍰，具有絕對
    之決定性，故舉發通知單上記載「應到案日期」之目的，係
    予行為人得遵期到案繳交罰款，或使其對違規之行為有陳述
    、爭執之機會。而觀以本件舉發機關即臺中縣警察局豐原分
    局就異議人前開違規事件所製作之通知單，雖漏未記載「應
    到案日期」，然參以本件裁決書處罰主文欄所示，原處分機
    關係裁處異議人應繳納罰鍰一千八百元整，為法定最低額罰
    鍰，並未以異議人「因不依指定到案日期」到案為由，逕對
    異議人處以法定較高額之罰鍰，且亦未使異議人喪失向原處
    分機關申訴等救濟之權利，是依前揭說明所示，此漏未記載
    應到案日期，並未致使異議人受有不利之處分，異議人所認
    顯有誤會，併予敘明。
五、綜上所述，異議人甲○○前開所辯，顯無可採，原處分機關
    依道路交通管理處罰條例第五十三條第一項、六十三條第一
    項第三款及違反道路交通管理事件統一裁罰基準表之規定，
    裁處異議人罰緩一千八百元，並記違規點數三點，核無不當
    ，本件異議人聲明異議為無理由，自應予以駁回。
據上論斷，應依道路交通管理處罰條例第八十七條第二項，道路
交通案件處理辦法第十九條規定，裁定如主文。
中    華    民    國    97    年    10    月    27    日
                  交通法庭  法  官  陳思成
上正本證明與原本無異。
如不服本裁定，應於送達後五日內，向本院提出抗告狀。
                            書記官  吳詩琳
中    華    民    國    97    年    10    月    27    日


司法院資訊處製作；財團法人民間司法改革基金會備份。
